臺灣高等法院臺南分院刑事判決
                                  111年度上訴字第358號
上  訴  人  
即  被  告  吳承恩



選任辯護人  鄭世賢律師（法扶律師）
上列上訴人即被告因毒品危害防制條例案件，不服臺灣臺南地方
法院110年度訴字第714號中華民國110年11月17日第一審判決（
起訴案號：110年度營偵字第361號、110年度營偵字第1160號）
，提起上訴，本院判決如下：
    主  文
上訴駁回。
    理  由
壹、程序事項：
一、按刑事訴訟法第348條規定於民國110年6月16日公布，同年
    月18日生效施行，而本案係於111年3月11日繫屬本院，且並
    非刑事訴訟法施行法第7之13條所規定仍適用修正前規定之
    案件，故應適用修正後刑事訴訟法第348條之規定，先予說
    明。又修正後刑事訴訟法第348條第3項規定：「上訴得明示
    僅就判決之刑、沒收或保安處分一部為之」。查本件上訴人
    即被告及其辯護人於本院審理時，已陳明被告上訴意旨為原
    審判太重，僅就量刑部分上訴；對於原判決認定之犯罪事實
    、引用之證據、理由、適用法條、罪名及沒收等，均沒有不
    服，也不要上訴等語。檢察官、被告及辯護人並均同意本院
    依照原審所認定的犯罪事實、證據理由、適用法條、罪名及
    沒收為基礎，僅就量刑部分調查證據及辯論（見本院卷第14
    6頁）。依據前述規定，本院僅就原判決量刑妥適與否進行
    審理，至於原判決其他部分，均詳如附件，則非本院審理範
    圍，先予指明。
貳、維持原審判決之理由：
一、本件被告上訴意旨略以：本件被告本身罹有毒癮，因購買毒
    品所費不眥，遭藥頭利用而鋌而走險販毒，又因與案外人吳
    柄鋒為朋友，基於友誼而無償轉讓甲基安非他命一包予其施
    用，販毒次數9次，販毒所得僅介於新台幣000-0000元間，
    總計僅1萬餘元，數量甚微，所得金額獲利有限，與大盤中
    盤動輒上百萬者有別，是被告之惡性及犯罪情節，實與大量
    走私或大盤販毒者互異，情節輕微，如科以最低度刑，顯有
    情輕法重之情，為期符合罪刑相當與刑罰公平比例原則，爰
    請就本件販賣第二級毒品犯行，依刑法第59條規定酌減其刑
    ，原審僅因被告前有施用第二級毒品經法院判刑及已依毒品
    危害防制條例第17條第2項減輕其刑，認無再依刑法第59條
    規定酌減其刑事由，容有未洽。又依最高法院109年度台上
    字第714號刑事判決，被告販賣毒品之數量、價金非高，而
    被告自偵查及鈞院均自白，依被告犯前犯後之情節，實有得
    不課予累犯加重之恩典，懇請斟酌上揭情事，判決最低法定
    本刑等語。　　
二、然查：　　
（一）按刑法第59條所規定之酌量減輕其刑，必其犯罪另有特殊
      之原因、環境或背景，在客觀上足以引起一般之同情，且
      於法律上別無其他應減輕或得減輕其刑之事由，認即予以
      宣告法定最低度刑猶嫌過重者，始有其適用。至被告之犯
      罪動機、目的等犯罪情節，以及犯罪後態度等事項，僅屬
      刑法第57條所定在法定刑範圍內量刑時應予審酌之事項，
      茍非其犯罪具有特殊原因、環境或背景，在客觀上足堪憫
      恕者，尚難適用刑法第59條酌量減輕其刑之規定。又是否
      適用上揭規定酌量減輕其刑之認定，係屬法院得依職權裁
      量之事項，倘其裁量權之行使並無濫用情形，即不得任意
      指為違法（此最高法院110年度台上字第4656號判決意旨
      可資參照）。經查：被告為智識健全之成年人，對政府嚴
      格查緝販賣毒品之行為，自無不知之理。且被告前已曾因
      另犯販賣第二級毒品案件，經原審法院以110年度訴字第6
      92號判決判處有期徒刑2年8月，並經本院以110年度上訴
      字第1156號判決駁回上訴在案，此有臺灣高等法院被告前
      案紀錄表在卷可參。再者，其本案所為販賣第二級毒品犯
      行共9次，對象總計有5人，縱各次販毒金額不高，然所為
      對社會治安及國民健康之危害程度自仍非淺，況原審已依
      毒品危害防制條例第17條第2項對被告上開各次販賣第二
      級毒品之犯行予以減刑後，其最低法定刑度與其本案犯罪
      情節相較，已無情輕法重而有違罪刑相當性及比例原則之
      情形，故被告本案販賣第二級毒品共9次之犯行，均無再
      適用刑法第59條規定減輕其刑之餘地，是被告此部分上訴
      意旨以其自己亦有吸毒始進而販毒之犯罪動機、各次犯罪
      所得非多、及其犯後自始坦承犯行等情，指摘原審未予適
      用刑法第59條規定減輕其刑容有違誤云云，自並無理由。
（二）再查，被告前因施用毒品案件，經原審法院以108年度簡
      字第865號判決判處有期徒刑4月確定，於109年2月22日執
      行完畢等情，有臺灣高等法院被告前案紀錄表附卷可參，
      是其於受徒刑之執行完畢後，5年內故意再分別犯本案有
      期徒刑以上之各罪，均為累犯。再按司法院釋字第775號
      解釋文揭示：刑法第47條第1項規定：「受徒刑之執行完
      畢，或一部之執行而赦免後，5年以內故意再犯有期徒刑
      以上之罪者，為累犯，加重本刑至二分之一。」有關累犯
      加重本刑部分，不生違反憲法一行為不二罰原則之問題。
      惟其不分情節，基於累犯者有其特別惡性及對刑罰反應力
      薄弱等立法理由，一律加重最低本刑，於不符合刑法第59
      條所定要件之情形下，致生行為人所受之刑罰超過其所應
      負擔罪責之個案，其人身自由因此遭受過苛之侵害部分，
      對人民受憲法第8條保障之人身自由所為限制，不符憲法
      罪刑相當原則，牴觸憲法第23條比例原則。於此範圍內，
      有關機關應自本解釋公布之日起2年內，依本解釋意旨修
      正之。於修正前，為避免發生上述罪刑不相當之情形，法
      院就該個案應依本解釋意旨，裁量是否加重最低本刑。又
      依上述解釋理由書之說明，所謂「一律加重最低本刑，致
      個案過苛部分，不符憲法罪刑相當原則及比例原則」之情
      形，應是指「因累犯加重之規定致無法處以最低法定本刑
      ，使行為人所受之刑罰超過其所應負擔罪責」之個案（最
      高法院109年度台上字第714號刑事判決參照）。而本件依
      被告所為之販賣毒品、轉讓禁藥之犯罪情節，相較其前案
      單純施用毒品更為嚴重，足見被告未從前案刑罰中受到教
      訓而知所警惕，具有特別惡性及對刑罰反應力薄弱之情狀
      ，故依累犯加重亦不致使其所受之刑罰超過其所應負擔罪
      責，是經本院裁量後，認被告所犯本件販賣第二級毒品、
      轉讓禁藥之罪，除所犯毒品危害防制條例第4條第2項法定
      本刑為無期徒刑部分，依法不得加重外，仍就所犯各罪之
      法定有期徒刑、罰金刑，依刑法第47條第1項規定，加重
      其刑。
（三）又被告前曾供稱其販賣毒品之來源為綽號「澤仔」之楊廣
      澤，然無法提出相關聯繫事證，屬單一指述，故臺南市政
      府警察局新營分局未因被告之供述而查獲所稱之上游毒品
      藥頭男子楊廣澤到案等情，有臺南市政府警察局新營分局
      111年4月28日南市警營偵字第1110222843號函暨所附職務
      報告各1份在卷可參（見本院卷第101至103頁），另臺灣
      臺南地方檢察署亦無因被告之供述而查獲毒品上游楊廣澤
      等情，亦有臺灣臺南地方檢察署111年4月21日函1份在卷
      可參（見本院卷第99頁），故本件尚無因被告供出毒品來
      源因而查獲其他正犯或共犯之情事，自無從逕依毒品危害
      防制條例第17條第1項規定減免被告之刑，亦併此敘明。
（四）末按量刑之輕重，係事實審法院得依職權自由裁量之事項
      ，茍已斟酌刑法第57條各款所列情狀而未逾越法定刑度，
      亦無明顯違背罪刑相當原則，不得遽指為違法；上級法院
      對於下級法院之職權行使，原則上應予尊重。經查，本件
      原審已以行為人之責任為基礎，詳予審酌被告無視毒品戕
      害國家人力、危害社會安全甚鉅，竟意圖營利販賣第二級
      毒品、轉讓禁藥，致使購毒者、受讓禁藥者更加產生依賴
      性及成癮性，傷害他人身心健康，更造成社會治安之潛在
      威脅，實有不該；惟念被告於犯後坦承犯行之態度，並參
      酌販賣毒品之人數、販賣金額；兼衡被告供稱為國中畢業
      、離婚、目前在送瓦斯、日薪一天1,000元、現在跟父母
      同住、需要扶養兒子（見原審卷第92頁）及前述家庭狀況
      等一切情狀，分別量處如原判決附表一、二「罪名、宣告
      刑及沒收」欄所示之刑，暨定其應執行刑為有期徒刑5年1
      0月，各罪之量刑及定應執行刑均尚屬妥適，並無逾越法
      定範圍或有偏執一端或失之過重等罪責不相當之不當情形
      ，並符比例原則。故被告此部分之上訴意旨，亦為無理由
      ，應予駁回。
三、綜上，被告上訴意旨主張原審未適用刑法第59條規定酌減其
    刑、並依刑法第47條第1項累犯規定對被告加重其刑，及量
    刑過重等，均為無理由，應予駁回。
據上論斷，應依刑事訴訟法第368條，判決如主文。　
本案經檢察官莊士嶔提起公訴，檢察官王全成到庭執行職務。
中　　華　　民　　國　　111 　年　　6 　　月　　21　　日
                  刑事第四庭    審判長法  官  郭玫利
                                      法  官  陳金虎
                                      法  官  林臻嫺
以上正本證明與原本無異。
如不服本判決應於收受送達後20日內向本院提出上訴書狀，其未
敘述上訴理由者，並得於提起上訴後20日內向本院補提理由書（
均須按他造當事人之人數附繕本）「切勿逕送上級法院」。
　　　　　　　　　　　　　　　　　　　書記官　劉素玲　　
中　　華　　民　　國　　111 　年　　6 　　月　　21　　日
附錄本案論罪科刑法條：
毒品危害防制條例第4條
製造、運輸、販賣第一級毒品者，處死刑或無期徒刑；處無期徒
刑者，得併科新臺幣3千萬元以下罰金。
製造、運輸、販賣第二級毒品者，處無期徒刑或10年以上有期徒
刑，得併科新臺幣1千5百萬元以下罰金。
製造、運輸、販賣第三級毒品者，處7年以上有期徒刑，得併科
新臺幣1千萬元以下罰金。
製造、運輸、販賣第四級毒品者，處5年以上12年以下有期徒刑
，得併科新臺幣5百萬元以下罰金。
製造、運輸、販賣專供製造或施用毒品之器具者，處1年以上7年
以下有期徒刑，得併科新臺幣1百50萬元以下罰金。
前五項之未遂犯罰之。